臺灣板橋地方法院民事判決　　　　　　　99年度訴字第2148號
原　　　告　陳秋華
訴訟代理人　郭輝騰
被　　　告　陳春瑛
訴訟代理人　謝宗淵
被　　　告　李孟純
上列當事人間請求損害賠償事件，經本院於民國100年6月7日言
詞辯論終結，判決如下：
    主  文
原告之訴駁回。
訴訟費用由原告負擔。
    事實及理由
壹、程序方面：
    本件被告陳春瑛未於最後言詞辯論期日到場，核無民事訴訟
    法第386條各款所列情形，爰依原告之聲請，由其一造辯論
    而為判決。
貳、實體部分：
一、原告主張：原告前於民國95年2月27日，經由被告李孟純之
    居間仲介，以新臺幣（下同）600萬元向被告陳春瑛購買門
    牌號碼新北市○○區○○街104巷9號1樓房屋及坐落基地。
    系爭房屋自97年間即開始有天花板或牆壁水泥剝落現象，剝
    落面積約有三至五坪，嗣後原告在99年4月13日委由訴外人
    立鋼公司鑑定發現，系爭房屋之混凝土之水溶性氯離子含量
    竟高達1.7144kg/m3，即為俗稱之海砂屋，並不適於人居住
    ，原告因修繕系爭房屋上述瑕疵需要支出大筆修繕費用，遂
    於99年3月間通知被告陳春瑛應賠償修繕費用，但被告陳春
    瑛均置之不理，爰依民法瑕疵擔保、不完全給付及侵權行為
    等規定，請求被告二人連帶賠償等情。併為聲明：被告應連
    帶給付原告200萬元及自起訴狀繕本送達翌日起至清償日止
    ，按週年利息5%計算之利息。
二、被告陳春瑛抗辯：原告於97年間即已知悉系爭房屋為海砂屋
    ，然卻遲至99年9月9日方才對原告主張瑕疵等求償訴訟，應
    認原告有怠於通知之情形，故不得再向被告陳春瑛主張瑕疵
    擔保或不完全給付之損害賠償等責任。併為答辯聲明：如主
    文所示。
三、被告李孟純抗辯：伊僅是居見仲介兩造間之買賣契約，伊並
    非系爭房屋之出賣人。伊居間處理系爭房屋之銷售事宜，均
    依據不動產經紀業管理條例規範，當時均有將房屋現況依其
    所悉向原告報告，並在屋況說明之海砂屋欄位勾選「沒有測
    試」，故其並無違背居間義務，更無需負出賣人之責任。併
    為答辯聲明：如主文所示。
四、兩造不爭執之事項：
(一)、原告於95年2月27日經由被告李孟純仲介，向被告陳秋華以
    600萬元購買系爭房屋及坐落基地，其契約內容如卷附不動
    產買賣契約書所載。
(二)、原告於97年9月時即已知悉系爭房屋之牆壁及天花板有水泥
    剝落現象。原告於99年4月13日委由訴外人立鋼公司檢測結
    果，系爭房屋之混凝土之水溶性氯離子含量為1.7144kg/m3
    ，並有試驗報告書1份在卷可佐。
(三)、被告李孟純為居間原告與被告陳春瑛成立系爭買賣契約，並
    非系爭買賣契約之出賣人。
五、按買賣之物，缺少出賣人所保證之品質者，買受人得不解除
    契約或請求減少價金，而請求不履行之損害賠償；出賣人故
    意不告知物之瑕疵者亦同，民法第360條定有明文。又出賣
    人就其交付之買賣標的物有應負擔保責任之瑕疵，而其瑕疵
    係於契約成立後始發生，且應可歸責於出賣人之事由所致者
    ，則出賣人除負物之瑕疵擔保責任外，同時構成不完全給付
    之債務不履行責任（最高法院87年度台上字第575號判決意
    旨參照）。查原告所主張系爭房屋氯離子含量過高之情形乃
    於系爭買賣契約（95年2月27日）成立前即已存在一節，此
    為被告所不否認，按諸前開判決意旨，本件原告主張依據買
    賣契約不完全給付規定，請求被告陳春瑛負債務不履行責任
    等語，即屬無據。
六、次按買受人應按物之性質，依通常程序從速檢查其所受領之
    物，如發現有應由出賣人負擔保責任之瑕疵時，應即通知出
    賣人，買受人怠於為前項之通知者，除依通常之檢查不能發
    現之瑕疵外，視為承認其所受領之物，不能即知之瑕疵，至
    日後發現者，應即通知出賣人，怠於為通知者，視為承認其
    所受領之物，民法第365條定有明文。即買受人應從速檢查
    其所受領之物，乃法律課以買受人之責任，並據以為買受人
    是否得請求出賣人負瑕疵擔保責任之依據。經查，原告於95
    年2月間即已向被告陳春瑛買得系爭房屋，然竟遲至99年4月
    13日始就有關系爭房屋之氯離子含量值委託立鋼公司檢驗，
    依民法第356條第1項規定，應視為承認其所受領之物。更何
    況原告自承自97年起即陸續發現系爭房屋之牆壁有大批水泥
    剝落現象，應屬知悉或已可得而知系爭房屋有氯離子含量過
    高之瑕疵，則原告於知悉時，未依同法條第3項規定「即通
    知出賣人（即被告陳春瑛）」，乃時隔二年餘至99年9月9日
    方提起本件訴訟為本件瑕疵賠償之主張，並請求損害賠償，
    依同法第3項規定，應認其怠於通知之結果，亦已視為承認
    其所受領之物。準此，被告陳春瑛抗辯：原告怠於檢查、怠
    於通知結果，視為已承認其受領之物，不得再為瑕疵賠償之
    請求等語，應屬有據。
七、即系爭房屋氯離子含量過高，固屬欠缺通常效用之瑕疵，惟
    不問其是否同前述肇於「瑕疵發生於契約成立之前」，並無
    債務不履行之不完全給付之適用。退步言之，縱或瑕疵發生
    於契約成立前仍有民法第227條不完全給付之適用。承前述
    ，民法第356條第2、3項規定，因買受人怠於通知而視為承
    認其所受領之物為無瑕疵之物，核其意旨應認買受人承認其
    所受領之物符合契約所定之品質之意。因此本條之視為承認
    ，具契約法性質屬法律行為，換言之，即視為買受人以意思
    表示承認其所受領之物具有原約定之品質，如怠於通知者，
    不但喪失瑕疵擔保請求權，買受人之其他損害賠償請求權，
    如積極侵害債權、締約上過失或侵權行為所發生之損害賠償
    請求，亦應予排除（參看黃茂榮著買賣法第316頁、318頁）
    。又，民法第356條買受人之怠於檢查及通知義務之履行者
    ，依其文義，並非僅係排除其法律效果而已，即非僅排除瑕
    疵擔保請求權而已，含有承認受領之物符合約定品質之意思
    表示擬制。再者，如從體系解釋，民法債編各論中買賣契約
    出賣人物之瑕疵擔保責任，雖其構成要件（如不以有可歸責
    出賣人為必要）、權利行使要件及法律效果（如短期除斥期
    間），與債務不履行之不完全給付之要件效力（如以可歸責
    事由為要件以及15年請求權時效期間）有別，但出賣人給付
    之標的物有瑕疵，本質上即屬不完全給付一種，買賣編中既
    已有特別規定，明定出賣人之檢查及通知義務，否則視為承
    認其受領之物，即承認其受領物之品質，自含有排除買受人
    另依不完全給付規定請求權利之意，即應認買賣編中瑕疵擔
    保責任規定優先適用於債編通則關於債務不履行之規定。況
    如不特定物買賣或種類之債，因標的物已交付買受人，買受
    人不即檢查及通知瑕疵，將使出賣人舉證證明物之無瑕疵或
    證明不可歸責於自己發生困難，並長期陷於承擔不完全給付
    之債務不履行責任，同時使物之瑕疵擔保關於出賣人得以免
    責規定形同具文。基上說明，本院仍認買受人不即依民法第
    356條規定從速檢查標的物及通知物之瑕疵而視為承認受領
    之物者，除喪失依買賣物之瑕疵擔保請求權外之，亦不得再
    依不完全給付之債務不履行規定，行使其損害賠償權利，兩
    請求權關係應認屬請求權相互影響關係。基上，本件原告主
    張依據買賣契約之瑕疵擔保、不完全給付之規定，請求被告
    陳春瑛負損害賠償責任，均屬無據。再者，被告李孟純並非
    系爭買賣契約之出賣人，則原告主張依據買賣契約關係，請
    求被告李孟純與被告陳春瑛連帶負出賣人責任，亦顯屬無據
    。
八、原告雖又主張依據民法侵權行為之規定，被告二人應負連帶
    賠償之責任。惟查，原告就被告二人究竟有何故意或過失，
    侵害原告何項權利等侵權行為法定構成要件，均未說明及舉
    證以實其說，則其泛稱依據侵權行為請求被告連帶賠償云云
    ，顯屬無據，無從准許，應予駁回。
九、綜上所述，原告本於民法瑕疵擔保、不完全給付、侵權行為
    等規定，請求被告應連帶賠償200萬元及法定延遲利息，均
    為無理由，應予駁回。
十、結論：原告之訴為無理由，依民事訴訟法第385條第1項前段
    、第78條之規定，判決如主文。
中    華    民    國  100    年    6    月      30    日
                  民事第三庭法  官  邱育佩
以上正本係照原本作成
如對本判決上訴，須於判決送達後20日內向本院提出上訴狀。如
委任律師提起上訴者，應一併繳納上訴審裁判費。
中    華    民    國   100    年    6     月    30    日
                            書記官  彭麗紅